臺灣桃園地方法院刑事判決　　　　　　　95年度易字第1341號
公　訴　人　臺灣桃園地方法院檢察署檢察官
被　　　告　乙○○
選任辯護人　王治魯律師
上列被告因竊盜案件，經檢察官提起公訴（95年度偵字第14887號）
，本院判決如下：
    主  文
乙○○攜帶兇器竊盜，處有期徒刑拾月。緩刑貳年。
    事  實
一、乙○○係「鴻朧水電工程有限公司」（下稱鴻朧公司）之負
    責人，因於電話簿上刊登營業項目為大小水電工程、電錶、
    水錶申請之分類廣告，適甲○○欲更改其位在桃園縣大溪鎮
    ○○路○ 段170 號已歇業工廠之用電，翻查到上開分類廣告
    ，遂撥打電話與乙○○聯絡，2 人因而相約於民國95年5 月
    18日在上址洽談變更用電事宜。是日乙○○依約與甲○○會
    面，甲○○欲將該處原設之契約用電更改為錶登用電，且適
    該處置有甲○○所有之水電材料，而乙○○亦有意收購該等
    材料，2 人遂約定由乙○○施作該處用電工程、清理垃圾，
    另再給付新臺幣（下同）100,000 元予甲○○，乙○○則可
    取走置於該處之材料。後甲○○即將該處鑰匙交予鄰居張倚
    原，並央其於乙○○前來施工時開門讓其進入。乙○○明知
    其與甲○○之交易不含回收上址之地下電纜線，其不得任意
    取走該電纜線，然竟意圖為自己不法所有，於同年6 月28日
    12時30分前開變更用電工程施作完畢後，指示利用不知情之
    成年工人張朝庭持鴻朧公司所有，客觀上足以傷害人之生命
    、身體，可供兇器使用之大剪刀1 把，剪斷該處3 條地下電
    纜線，使成為6 條，再以繩子一端綁住電纜線，一端綁在自
    用小貨車車頭，再倒車將電纜線拉出之方式，拉出其中4 條
    得手後，乙○○先將前開4 條 (長約24公尺）電纜線置於車
    牌號碼4933-MV 號自小貨車上載離現場，而張朝庭則仍停留
    該處拉取所剩2 條電纜線，然此時為返回該處之張倚原知悉
    ，而甲○○前曾交代張倚原為其留意看管地下電纜線，張倚
    原遂打電話將上情告知甲○○，並返回前開工廠阻止張朝庭
    ，惟張朝庭亦與乙○○聯絡，乙○○仍指示其繼續拉取地下
    電纜線，張朝庭遂將剩餘2 條電纜線拉出得手，張倚原阻止
    無效後，遂以電話由甲○○與張朝庭直接通話，張朝庭因而
    認為甲○○與乙○○間有所爭議，而將該2 條之電纜線留在
    原地。而甲○○得知上情後因而報警後，經警獲乙○○，並
    扣得前開用以行竊之大剪刀1 把及遭乙○○取走之電纜線4
    條。
二、案經桃園縣政府警察局大溪分局報請臺灣桃園地方法院檢察
    署檢察官偵查起訴。
    理  由
一、按被告以外之人於審判外之言詞或書面陳述，除法律有規定
    者外，不得作為證據；又被告以外之人於審判外之陳述，雖
    不符刑事訴訟法第159 條之1 至第159 條之4 之規定，而經
    當事人於審判程序同意作為證據，法院審酌該言詞陳述或書
    面陳述作成時之情況，認為適當者，亦得為證據。當事人、
    代理人或辯護人於法院調查證據時，知有第159 條第1 項不
    得為證據之情形，而未於言詞辯論終結前聲明異議者，視為
    有前項之同意，刑事訴訟法第159 條第1 項、第159 條之5
    分別定有明文。經查，證人甲○○、張倚原於警詢、檢察官
    偵查中所為之證詞，雖係被告以外之人於審判外之陳述，惟
    被告及辯護人於本院審理時對於該等證據之證據能力表示沒
    有意見，且迄於言詞辯論終結前亦未聲明異議。本院審酌前
    開供述證據作成時之情況，並無不能自由陳述之情形，亦無
    違法取證或其他瑕疵，認為以之作為證據為適當自得為證據
    ，核先敘明。
二、被告乙○○固坦承：於95年6 月28日伊有指示張朝庭將前開
    工廠之地下電纜線拉出，該處有3 條地下電纜線，張朝庭先
    以扣案剪刀將地下電纜線源頭剪斷，並以扣案大剪刀將每條
    電纜線剪成2 段，再以繩子一端綁住電線，一端綁住車頭，
    倒車將電纜線拉出，伊先將該其中4 條長約24公尺之電纜線
    放在車牌號碼4933─MV號車輛上載回等情（見本院95年10月
    23 日 準備程序筆錄、96年1 月10日審判筆錄），惟矢口否
    認涉有竊盜犯行，辯稱：甲○○將桃園縣大溪鎮○○路○ 段
    170 號內之材料出賣予伊，伊交付100,000 元之支票為價金
    ，當時甲○○並未要求伊裝設電錶，後伊便前去搬運材料，
    伊全部搬完後，甲○○於95年6 月28日前20餘天另以電話聯
    絡伊，要求伊將前開工廠之契約用電改為錶登用電，並更新
    電錶箱、開關箱，並將地下電纜線改為上方架空電線，因更
    改後用電以上方電線運送，故伊在甲○○要求伊聲請用電時
    便向甲○○稱伊要取走地下電纜線，便不向甲○○收取裝設
    電錶箱之材料及施工等費用，甲○○亦應允，後伊於95年6
    月28 日 向臺電申請送電，伊因已完成工作，故將該處地下
    電纜線拖出載回家中云云。經查：
（一）被告前開犯行，業據證人甲○○於警詢中指述：伊原不認
      識被告乙○○，伊係於95年5 月25日經由中華電信電話簿
      以電話與被告乙○○聯絡，伊詢問被告乙○○是否從事裝
      設電表、回收舊水電材料及清垃圾，被告乙○○稱有，後
      伊與被告乙○○相約於同年月10日至崑豪公司勘查，伊央
      請被告乙○○為伊清理地上垃圾，並將地上舊水電材料出
      售予被告乙○○，伊有告知被告乙○○不可將地下暗管內
      之電纜線拿走，被告乙○○清點舊水電材料後，交付票面
      金額100,000 元之支票予伊，該100,000 元係出賣舊水電
      材料予被告乙○○之款項，並未包含地下電纜線。伊有告
      知乙○○不得拿取地下電纜線，伊有央請伊之房客張倚原
      於被告乙○○前來回收舊電線及清理垃圾時為其開啟門鎖
      。伊於95年6 月28日19時30分到達桃園縣大溪鎮○○路○
      段170 號崑豪企業有限公司，張倚源告知伊崑豪企業有限
      公司之地下電纜線遭被告乙○○竊取，並以小貨車載走，
      經伊察看，該處之舊水電材料及垃圾並未全部清掉，但地
      下電纜線遭被告乙○○取走（見95年度偵字第14887 號偵
      查卷第14至16頁）；於檢察官偵查中證述：伊有要求被告
      乙○○為伊裝電錶及以100,000 元出賣廢料予被告乙○○
      ，但伊所出賣之廢料並未包含地下電纜線，後被告乙○○
      有至現場估價，當時除伊與被告乙○○外，尚有張倚原在
      場，伊確定當初與被告乙○○約定時並未包含地下電纜線
      ，伊有特別交代張倚源不可讓被告乙○○取走電纜線（見
      同上偵查卷第38至39頁），於本院審理時證稱：桃園縣大
      溪鎮○○路○ 段170 號工廠原為崑豪實業有限公司，後由
      宗易工業有限公司經營，但現已停工2 、3 年。因伊要將
      前開工廠之三相220 伏特工業用電錶改成單相220 伏特電
      錶，再加裝小電壓器變成110 伏特，如此可免繳基本費，
      每月節省3 、400 元，且順便將該處舊材料出賣，故伊經
      由電話簿刊登之廣告找甲種電器裝修業者，而找到被告乙
      ○○，後伊於95年5 月29日與被告乙○○約在前開工廠見
      面，當日伊與被告乙○○見面，係先洽談電錶之事，渠等
      約定伊將該處材料扣除被告為伊改電之費用，被告另給付
      伊100,000 元，被告乙○○係以支票支付，該支票確有兌
      現。伊更改電錶要另外架線，但未與被告乙○○約定如何
      架設線路，係由被告乙○○選擇最方便之方式施工，就是
      讓線路由屋頂下來，至於該處之地下電纜線，伊打算將來
      工廠復工時仍可使用。該處電纜線之源頭在工廠外面原來
      電錶處。後伊將鑰匙交予張倚原，委託張倚原幫伊管理，
      95 年6月28日張倚原撥打電話予伊，告知伊電纜線遭被告
      取走，張倚原有要求被告乙○○不得將電纜線取走，但被
      告不予理會，伊才趕至前開工廠，該處暗管內之電纜線遭
      人拔除。伊有跟被告乙○○說過設備就是工廠之暗管、電
      纜線、小變壓機等物不賣，但未特別指明電纜線不能拿，
      被告乙○○曾向伊提過要將地下電纜線改成架空電線，但
      伊並未答應。自95年5 月29日後至同年6 月28日警察查獲
      當日為止，伊未在前開工廠與被告乙○○見面，伊係交代
      張倚原為伊看管被告乙○○施工（見本院95年12月13日審
      理筆錄）等語明確，核與證人張倚原於檢察官偵查中、本
      院審理時證述情節相符（見同上偵查卷第39頁、本院95年
      12月13日審理筆錄）。並有贓物認領領據1 紙及照片4 張
      在卷可稽（見同上偵查卷第24頁至26頁），且有大剪刀1
      支扣案可佐，足見被害人甲○○指證與事實相符。至被害
      人甲○○雖證述其與被告乙○○相約於95年5 月29日洽談
      本件交易等語，但依被告乙○○提出其交付甲○○之支票
      影本1 紙（見被告96年1 月10日答辯狀證1） ，明確記載
      發票日為95年5 月18日，於翌（19）日提示，故被害人甲
      ○○此部分陳述恐係記憶有誤所致，應以被告乙○○所稱
      2 人係於95年5 月18日會面洽談本件交易較為可採，惟此
      屬於會面日期之細節，被害人甲○○之證述雖有誤，然其
      關於被告行竊之基本事實之陳述，與真實性無礙，應堪採
      信，附此敘明。
（二）雖被告乙○○辯稱甲○○原僅委託其清理工廠舊材料，並
      無委託其變更電錶，其至工廠時，甲○○以100,000 元出
      售舊材料，在其清運舊材料過程中，甲○○才要求其變更
      電錶云云。然被告乙○○於本院審理時自承：甲○○係經
      由伊登載在電話簿上廣告與伊聯絡，伊刊登之廣告為水電
      工程公司，營業項目為大小水電工程、電錶、水錶申請、
      施工，並未包含回收舊廢料及清理垃圾等語（見本院95
      年12月13日審理筆錄），苟甲○○初始係為出賣材料及清
      理垃圾，豈會選擇與僅於廣告上刊登營業項目為大小水電
      工程、電錶申請，未提及從事材料回收、清理垃圾業務之
      被告乙○○聯絡，顯見被告乙○○所述甲○○原僅與其約
      定出售材料及央其清理垃圾一節，要屬不實，甲○○應係
      為央人為其變更用電，始會尋找以水電工程、電錶申請為
      業之被告乙○○前來洽談工程事宜，從而，甲○○與被告
      乙○○會面時，亦應以洽談變更用電為要，被告乙○○辯
      稱係其受託清理垃圾期間，甲○○另行要求其變更用電一
      節，亦與情理相悖。況且，被告於本院審理時又稱：伊購
      買甲○○材料之價金為100,000 元，伊以發票日為95年5
      月18日之支票給付，伊為甲○○變更用電之工資、材料費
      用為46,200元，本案伊所拿取之電纜線價值約5,000 元，
      伊收取甲○○之材料約賺取50,000元等語（見本院95年12
      月13日審理筆錄、本院96年1 月10日審理筆錄）。若被告
      乙○○僅與甲○○約定代為清理垃圾及收購材料，且被告
      乙○○早已交付發票日為95年5 月18日之支票予甲○○，
      於雙方銀貨兩訖之情況下，被告乙○○實無可能願意花費
      高達將近渠等交易金額一半之4 萬餘元代價，而應甲○○
      之請為其變更用電。且被告乙○○係以水電工程、申請電
      錶為業，前開業務為其謀生營利方式，在商言商，被告乙
      ○○斷無可能僅拿取其施工所需花費10分之1 之電纜線為
      報酬，被告乙○○所述其與甲○○約定以電纜線為其變更
      用電之報酬一節，亦與情理有違，要難採信。被告乙○○
      所辯情節均與情理有違，要難採信，應以證人甲○○所述
      情節較為可採。甲○○並未允諾被告乙○○可取走其工廠
      內地下電纜線一節，堪以認定。
（三）至證人張朝庭於本院審理時證稱：95年6 月18日伊有應被
      告乙○○之請至甲○○之工廠將契約用電改成錶登用電，
      伊於當日近9 時左右到達，甲○○約於10時許到達，甲○
      ○到達後與伊討論錶箱位置，因伊已在原位置做好新錶箱
      ，經甲○○測量後亦表同意，甲○○隨即進入裡面與被告
      乙○○談話，伊便在該處施做電錶箱及外線。伊以鉗子、
      螺絲起子及電鑽施工。甲○○有稱電路要走在天花板，原
      來電線便交予渠等處理，因甲○○與被告乙○○講話聲音
      很大，且伊要一邊聽渠等對話內容才知欲如何施工及電線
      走向。伊負責施工，便按照甲○○所言施工，但伊不太清
      楚被告乙○○有無與甲○○提及要將下面電線拉走。由於
      之前甲○○要渠等處理該等電線，故伊於電力公司送電後
      ，與被告乙○○前去工廠拉電線，渠等以剪刀將電線剪斷
      。伊並未與甲○○確認渠等可拉出並取走地下電線一事，
      但此事係被告乙○○與甲○○交談時伊所聽見。本件修改
      電錶工程自始至終均由伊施作，伊修改電錶時不須請臺電
      斷電，只須將錶前開關拉下，後面之電線便不會通電，但
      因變更為錶登用電，電錶不同，故須向臺電申請電錶變更
      ，臺電來裝設較小電錶，裝設完畢同時送電。當日被告乙
      ○○與甲○○交談由渠等處理地下電線時，伊係在施作裱
      位，同時架設走上方之電線，伊亦係當天將錶前開關拉下
      ，在伊拉下錶前開關前，地下電線仍有通電。伊改裝後之
      電線較原地下電線為細，伊所裝設之新錶位無法適用於原
      來地下電線，伊在裝設裱位時，不確定電線架設在上方還
      是使用地下電線，伊係一邊施工，一邊聽甲○○與被告乙
      ○○交談內容才知道電線走向等語（見本院95年12月13日
      審理筆錄）。觀諸證人張朝庭前開所述，其就甲○○是否
      同意被告取走地下電纜線一節，一稱不清楚被告是否有向
      甲○○提及欲取走地下電線（見同上筆錄第23頁），復稱
      有聽見甲○○允許被告乙○○拉出並取走地下電線（見同
      上審理筆錄第25頁），其前後所述不一，是否可信，自非
      無疑。再依證人張朝庭前開所述，其係當日聽聞被告乙○
      ○與甲○○討論電線走向後，始依甲○○所言架設電線等
      語，顯指甲○○於其施工當日始決定電線走向，則苟證人
      張朝庭所言為真，甲○○既於施工當日之前未決定電線走
      向，則被告乙○○顯無法於施工前得知甲○○是否欲使用
      原有之地下電線，被告乙○○又如何得知其可以該處地下
      電纜線之代價替代工資，而被告乙○○既無法得知可獲得
      何種報酬，何須如此大費周章僱請工人張朝庭前來施工。
      況被告乙○○於本院準備程序中所述：甲○○於伊搬完材
      料後撥打電話予伊，要求伊為其申請電錶，將契約用電改
      為錶登用電，並為其裝設電錶箱、開關箱，還將地下電線
      改為上方架空電線，由上方電線送電，伊此時便向甲○○
      稱其地下電線既不使用，伊要拉出取走等語（見本院95
      年10月23日準備程序筆錄），被告乙○○係稱與其甲○○
      於電話中業已談妥將電線架空至上方，苟如此，證人張朝
      庭既係應被告乙○○前來施作電錶工程，被告乙○○大可
      直接指示證人張朝庭施工內容，豈會有證人張朝庭所述一
      邊聽聞被告乙○○與甲○○討論內容始決定施工方式之情
      形。證人張朝庭前開證述內容即與被告乙○○所述情節矛
      盾，且與經驗法則相悖，自非屬實，證人張朝庭前開證言
      應係迴護之詞，要無可採。又證人張朝庭僅係被告乙○○
      雇用前往前開工廠裝設電錶，其係單純受被告乙○○指示
      拉取電線，再佐以證人張倚源於本院審理時證述：甲○○
      將工廠鑰匙寄放在伊處央伊開門，伊曾為被告乙○○開門
      3 、4 次，每次被告乙○○都會帶一些工人前來載東西，
      伊曾見過張朝庭為被告乙○○帶來之工人之一，甲○○於
      案發前一天有至工廠巡視，發現垃圾未清，甲○○便交代
      伊稱被告乙○○明日應會前來清理垃圾，並帶伊至電纜線
      處，交待伊若被告乙○○拉該電纜線須通知渠，95年6 月
      28日伊幫被告乙○○開門後便出門，伊返回時正好被告乙
      ○○要離開，伊返回辦公室後，由監視器看到張朝庭開啟
      前開工廠鐵門，伊便前去察看，張朝庭即以車子前勾曳線
      將電纜線拉出，伊便告知張朝庭不可拉電纜線，但張朝庭
      與被告乙○○聯絡後，被告乙○○還是要求張朝庭繼續拉
      ，伊亦與甲○○聯絡，後伊再前往現場時，張朝庭已拉出
      2 條電纜線，伊便請張朝庭至伊辦公室，伊與甲○○聯絡
      ，由甲○○直接與張朝庭溝通，後張朝庭認為有爭議而不
      敢載走電纜線，而將電纜線置於該處便離去等語（見本院
      95年12月13日審理筆錄），果張朝庭有共同竊盜之意，其
      於事前既與被告乙○○有犯意聯絡，當知悉雙方權益關係
      ，自無必要在證人張倚原阻止其拉取電纜線時，再以電話
      與被告乙○○乙○○聯絡、確認，且不致於與甲○○通話
      後，因認雙方有所爭議而不敢取走電攬線。故由證人張朝
      庭前開舉措可知，其應係受利用而無與被告乙○○共同竊
      盜之意，附此敘明。
（四）綜上所述，被告楊建華確有竊取甲○○所有之電纜線一節
      ，足以認定。本件事証明確，被告犯行洵堪認定。
三、論罪科刑：
（一）按行為後法律有變更者，適用行為時之法律。但行為後之
      法律有利於行為人者，適用最有利於行為人之法律，刑法
      第2 條第1 項定有明文，此條規定乃與刑法第1 條罪刑法
      定主義契合，而貫徹法律禁止溯及既往原則，係規範行為
      後法律變更所生新舊法律比較適用之準據法，是刑法第2
      條本身雖經修正，但刑法第2 條既屬適用法律之準據法，
      本身尚無比較新舊法之問題，應一律適用裁判時之現行刑
      法第2 條規定以決定適用之刑罰法律，先予辨明。又以本
      次刑法修正之比較新舊法，應就罪刑有關之共犯、未遂犯
      、想像競合犯、牽連犯、連續犯、結合犯，以及累犯加重
      、自首減輕暨其他法定加減原因（如身分加減）與加減例
      等一切情形，綜其全部罪刑之結果而為比較。又犯罪在新
      法施行前，新法施行後緩刑之宣告，逕依新法第74條之規
      定，無庸為新舊法之比較（最高法院95年5 月23日95年度
      第8 次刑庭會議決議可資參照）。
（二）查被告乙○○用以竊取前開電纜線之大剪刀1 把，係堅硬
      之金屬器物，足以對人之身體、生命構成威脅，自屬兇器
      ，是核被告乙○○所為，係犯刑法第321 條第1 項第3 款
      之攜帶兇器竊盜罪。被告乙○○利用不知情之成年工人張
      朝庭行竊，為間接正犯。爰審酌被告為貪圖小利，趁工作
      之便竊取電纜線，所為自無可取，惟衡其僅有國中肄業之
      教育程度，智識不高，是非辨識能力較低，所竊得電纜線
      僅3 條（裁斷成6 條），長約36公尺，數量非鉅，而依甲
      ○○所述，前開電線每公尺約170 至180 元，依被告乙○
      ○所述，每公尺價格約200 元，前開電纜線價格約在6 、
      7,000 元，價值不高，且被告乙○○甫行竊完畢即為警查
      獲，所生危害不大，然犯罪後迭經甲○○指述明確猶狡言
      詭辯以圖卸責，態度不佳等一切情狀，量處如主文所示之
      刑，以資懲警。末查，被告乙○○於86年間因違反電業法
      案件，經臺灣桃園地方法院於86年3 月10日以86年度訴字
      第162 號判決判處有期徒刑4 月，緩刑2 年，經臺灣高等
      法院以86年度上易字4137號撤銷原判決，判處有期徒刑4
      月，緩刑2 年確定一節，有臺灣高等法院被告前案紀錄表
      1 份附卷足憑，被告乙○○緩刑期滿，而緩刑之宣告未經
      撤銷者，其刑之宣告失其效力，故被告乙○○前未曾受有
      期徒刑以上刑之宣告，雖其於犯罪後否認犯行，然考量其
      經營水電工程行，有正當職業以謀生，並有妻小仰其扶養
      ，其一時為利所誘，思慮未周而罹於刑典，信經此刑之宣
      告後，應知警惕而無再犯之虞，本院認所宣告之刑以暫不
      執行為適當，爰依修正後刑法第74條第1 項第1 款宣告緩
      刑2 年，以啟自新。至扣案之大剪刀1 把，雖為被告用以
      行竊之物，然該大剪刀係鴻朧公司所有之物，非被告所有
      之物，業據被告乙○○於本院審理時供陳在卷，自不就此
      為沒收之諭知。
據上論斷，應依刑事訴訟法第299 條第1 項前段，修正後刑法第
2 條第1 項前段、刑法第321 第1 項第3 款、修正後刑法第74條
第1 項第1 款，判決如主文。
本案經檢察官施宣旭到庭執行職務。
中　　華　　民　　國　　96　　年　　1 　　月　　24　　日
                      刑事第九庭審判長法  官  何信慶
                                      法  官  胡芷瑜
                                      法  官  何燕蓉
以上正本證明與原本無異。
如不服本判決，應於判決送達後10日內向本院提出上訴狀（應附
繕本）。
         　　　　　　　　　　　　　　 書記官　許弘樺
中　　華　　民　　國　　96　　年　　1 　　月　　24　　日
附錄本案論罪科刑法條：
中華民國刑法第321 條（加重竊盜罪）
犯竊盜罪而有左列情形之一者，處6 月以上、5 年以下有期徒刑
：
一於夜間侵入住宅或有人居住之建築物、船艦或隱匿其內而犯之
者。
二  毀越門扇、牆垣或其他安全設備而犯之者。
三  攜帶兇器而犯之者。
四  結夥三人以上而犯之者。
五  乘火災、水災或其他災害之際而犯之者。
六  在車站或埠頭而犯之者。
前項之未遂犯罰之。
